【裁判字號】    97,重訴,498
【裁判日期】    990128
【裁判案由】    履行契約
【裁判全文】
臺灣臺北地方法院民事判決             97年度重訴字第498號
原      告  社團法人中華音樂著作權仲介協會
法定代理人  甲○○
訴訟代理人  黃珊珊律師
被      告  美華影音科技股份有限公司
法定代理人  丙○○
訴訟代理人  林宇文律師
複代理人    張漢榮律師
            葉慶人律師
上列當事人間履行契約事件，本院於九十九年一月四日言詞辯論
終結，判決如下：
    主  文
被告應給付原告新台幣壹仟陸佰玖拾貳萬壹仟陸佰玖拾元，及
其中新台幣壹仟貳佰貳拾肆萬柒仟玖佰貳拾伍元部分自民國95年
3月12日起，新台幣肆佰拾玖萬玖仟玖佰肆拾元部分自民國
95年4月29日起，新台幣貳拾柒萬仟捌佰貳拾伍元部分自民國
95 年5月8日起，均至清償日止，均按年息5%計算之利息。
原告其餘之訴駁回。
訴訟費用由被告負擔。
本判決第一項於原告以新台幣伍佰陸拾肆萬伍仟元為被告供擔保
後，得假執行；但被告如於假執行程序以新台幣壹仟陸佰玖拾貳
萬壹仟陸佰玖拾元為原告預供擔保，得免為假執行。
原告其餘假執行之聲請駁回。
    事  實  及  理  由
壹、程序事項：
  (一)原告社團法人中華音樂著作權仲介協會法定代理人於起訴時
    為黃慶元，於本院審理期間變更為甲○○，業經聲請承受訴
    訟在卷可佐，經核無不合，應予准許。
  (二)按訴狀送達後，原告不得將原訴變更或追加他訴，但擴張或
    縮減應受判決事項之聲明者，不在此限，民事訴訟法第255
    條第1項第3款定有明文。原告於民國96年10月29日提起民事
    訴訟請求被告給付新台幣（下同）17,651,300元；嗣於98年
    5月7日具狀，將請求金額減縮為17,494,790元，並將其中
    273,825元之利息起算日變更為本訴狀繕本送達日起算；復
    於98年12月3日具狀，將請求金額減縮為17,242,790元，核
    屬減縮聲明事項，揆諸前開規定，應予准許。
貳、實體事項：
一、原告起訴主張：
  (一)原告與被告間於93年11月1日簽定委任契約書（以下簡稱系
    爭契約書），委任期間自93年11月1日至94年12月31日止，
    委託事項為原告委任被告代為收取卡拉ok電腦伴唱機之利用
    人（含被告自己）於公開場所提供電腦伴唱機供不特定人(
    或被告自己)公開演出原告所管理之音樂著作之使用報酬。
    依系爭契約書第1條所載，被告僅有代原告收取音樂著作公
    開演出使用報酬之權利，原告從未將音樂著作權仲介業務委
    託被告代為管理或執行，系爭契約未違反著作權仲介團體條
    例第13條第2項之規定。
  (二)按系爭契約第6條約定原告負93年度11月、12月及94年度全
    年擔保業績之責，被告未達擔保業績，需給付原告
    12,247,925元:
  1.系爭契約書第6條約定，委任期間被告之業績擔保及方式如
    下：「一、擔保內容：乙方（即被告）願無條件向甲方 (
    即原告)擔保自93年11月1日至93年12月31日止，共2個月之
    最低業績為200萬元及自94年1月1日至94年12月31日止，共
    12個月之最低業績為2000萬元整。... 二、擔保方式：1.
    乙方應於簽約同時交付200萬元、到期日為94年1月10日，及
    2000萬、到期日為94年12月31日之擔保支票兩紙予甲方，作
    為業績擔保金。2.乙方應於前述擔保支票兌現日前，達成擔
    保之業績，否則乙方應補足差額或由甲方兌現該擔保支票，
    以補足差額後之餘款退還乙方」。
  2.兩造於簽訂契約後，每月均核算業績，並由被告核算收取之
    授權費用後扣除被告應獲之委任報酬後交付原告，其中93年
    度之擔保業績及代收款項已結清，但94年底結算該年度業績
    結果，被告所收取94年度之業績為5,852,500元，加計由原
    告自收之業績1,752,575元以及93年度預收之94年度業績
    147,000元，共計僅7,752,075元，與擔保業績相差12,247,
    925元，原告於95年2月9日發函催告其於5日內清償，被告並
    於95年3月6日收受催告函，原告於95年3月9日提示擔保支票
    ，因提示期限後經撤銷付款委託退票，被告迄今仍未清償；
    被告並應自95年3月12日起負擔民法第229條之遲延責任。
  3.被告辯稱於委任期間，原告未積極配合取締侵權商家，致原
    告喪失公信力，使被告難以向卡拉OK電腦伴唱機利用人收取
    使用報酬云云。然被告係要求卡拉OK業者承租被告出租之伴
    唱機，對未使用被告機台之業者要求原告寄發存證信函，並
    非單純蒐集證據要求原告取締侵權商家，原告並未違反兩造
    約定，被告業績未達2000萬元並無不可歸責事由。
  4.被告又稱，95年度預收款項應計入94年擔保業績云云，但由
    系爭契約書第6條約定可知，擔保業績原係以年度計算，系
    爭契約第3條第5項僅在定義何謂業績；被告於94年8月間向
    原告提出修正有關預收報酬之要求，原告始召開董事會，決
    議同意可跨年度收費，但跨年度之業績部分須於95年被告仍
    接受原告之委任才能計算業績。縱認系爭契約約定之擔保業
    績係屬違約金性質，惟該擔保業績為系爭契約之最重要事項
    ，如認被告可以違約金過高為由主張酌減，則該項約定將形
    同具文，亦違反當事人之真意。
  (三)被告需返還94年10月及12月使用報酬款項共計273,825元：
    按系爭契約書第5條約定:「乙方每月依照實際業績減除15％
    扣繳金額及10％佣金金額後，將剩餘款項以電匯或已開立即
    期支票方式繳予甲方」，然被告於委任期限屆至後，卻拒絕
    返還已代收之94年10月及12月使用報酬款項，其中94年10
    月份款項為135,250元，94年12月份款項為169,000元，共計
    273,825元，爰依民法第541條及系爭委任契約第5條規定請
    求被告返還之。此部分原告係以98年5月7日當庭呈遞之書狀
    為催告之意思表示，被告應自翌日即98年5月8日起負遲延責
    任。
  (四)被告應返還95年度預收款項4,721,040元：
  1.95年度預收款部分雖未於系爭契約中約定，惟兩造同意由被
    告先行預收95年度使用報酬，故此部分應已另成立代為預收
    95年度使用報酬之委任契約，被告亦應將預收之95年度使用
    報酬交予原告。原告主張95年度預收款總額為5,245,600元
    ，扣除被告應得佣金10％後，被告應返還原告之代收款項為
    4,721,040元。原告係於95年4月20日函催被告於7日內付款
    ，被告於95年4月21日收受送達，迄未給付，故應自95年4
    月29日起負給付遲延責任。
  2.被告主張95年度預收款總額為5,241,850元，其中附表一為
    兩造有爭執部分，附表二為無爭執部分。惟附表二編號351
    金錢豹部分，被告雖提出解約聲明書，但聲明人與授權人不
    同，無從認定有解約，故原告認為仍應以收取45,000元計算
    ；另編號353部分，原告同意更正金額為被告主張之29,250
    元。
  3.被告主張因附表一所載店家解約、或未繳款等因素，而應扣
    除該部分之金額云云，但被告對此並未詳盡舉證責任。
  (五)聲明：1.被告應給付原告17,242,790元整，暨其中12,247
    ,925元部分自95年3月12日起至清償日止，4,721,040元部分
    自95年4月29日起至清償日止，273,825元部分自95年5月8日
    起至清償日止，各按周年利率5%計算之利息。2.訴訟費用由
    被告負擔。3.願供擔保請准宣告假執行。
二、被告則抗辯：
  (一)系爭契約違反強制或禁止規定，應屬無效：
    原告係著作權仲介團體條例組織登記成立之著作權仲介團體
    ，按著作權仲介團體條例第13條規定，原告不得將收取卡拉
    OK電腦伴唱機之利用人於公開場所提供電腦伴唱機供不特定
    人公開演出甲方所管理之音樂著作之使用報酬委託或授權第
    三人代為收取。故系爭契約約定，違反著作權仲介團體條例
    第13條第2項之規定，委任契約自屬無效，從而原告起訴依
    系爭契約第6條之規定請求被告給付訴之聲明之金額，自無
    理由。
  (二)關於94年度全年擔保業績2000萬元部分：
  1.預收95年度使用報酬之金額，應列入94年度業績之業績一併
    計算。關於業績之計算，應以被告在93年11月至94年12月間
    所收取之使用報酬計算被告之業績，而不論店家支付使用報
    酬係屬於哪一年度，故預收95年度之使用報酬亦屬委任期間
    所收取，符合系爭契約第1條及第2條規定。應列入被告94年
    度之業績。
  2.縱認被告94年度收取之使用報酬業績未達2000萬元，但此為
    不可歸責於被告之事實，被告不負給付遲延之責任，被告在
    委任期間提供上千家之侵權商家，但原告卻不積極配合取締
    ，致原告喪失公信力，亦使被告難以向卡拉OK電腦伴唱帶利
    用人收取電腦卡拉OK伴唱帶使用報酬；又未於訴訟中積極指
    明卡拉OK電腦伴唱帶利用人何首單曲侵害公開演出權，致使
    檢察官以不起訴處分結案；且對於已有意繳納卡拉OK電腦伴
    唱帶使用人繳納使用報酬，拖延核發公演證。原告上開行為
    ，影響被告收取卡拉OK電腦伴唱帶利用人之使用報酬，是以
    若94年度未能收取使用報酬達2000萬元，亦非可歸責於被告
    ，被告自不負遲延責任。
  3.再者，系爭契約第6條最低業績之約定，其法律性質應屬賠
    償額預定性質之違約金。惟若認被告公司95年度之業績不可
    與94年度業績合併計算，則被告於94年整年度之業績為5,85
    2,500元，依委任契約書第7條約定，被告可取得之報酬為業
    績之10％，即585,250元，但被告因未達約定業績，反應給
    付原告違約金計12,247,925元；即便將被告95年度之業績計
    入擔保業績，被告仍應給付900餘萬之違約金，則被告所獲
    取之微薄報酬與給付予原告之違約金，比例顯不相當而有過
    高情形，爰依民法第251條、252條之規定，請求酌減違約金
    。
  (三)關於95年度預收款項部分：
  1.被告主張95年預收款項金額為4,887,075元，與原告主張之
    數額差距354,775元（詳如附表一），此差額部分係因被告
    在合約存續期間代為收取公演費，但店家於簽訂申請書之後
    ，未必均能如期繳款，而被告均以實際所收之款項與原告進
    行會算，除附表一備註欄所提出之說明外，被告亦檢附店家
    之聲明書或解約通知書加以佐證。且預收95年度之使用報酬
    ，在經兩造核對計算確認金額之前，被告對於預收之95年度
    使用報酬不負遲延責任。
  2.附表二為95年度預收款兩造已無爭執部分，被告主張之數額
    5,241,850元與原告所提出原證24（就附表二業績之加總結
    果）總額5,245,600元，其差距僅在編號351「金錢豹KTV」
    被告主張僅收取33,750元而非45,000元，以及編號353「操
    場KTV」被告同意將實收金額更正為29,250元。
  (四)被告對於94年整年度之業績為5,852,500元。94年10月及12
    月份業績分別為135,250元及169,000元，扣除佣金10%，則
    尚有273,825元未給付予原告等情並無意見。並聲明：原告
    之訴駁回；訴訟費用由原告負擔；如受不利判決，願供擔保
    請准宣告免為假執行。
三、兩造不爭執事項：
  (一)原告係依著作權仲介團體條例設立之著作權仲介團體，並獲
    會員即音樂著作之著作財產權人或專屬授權被授權人之專屬
    授權，專有管理其著作財產權之公開演出權。兩造曾於93年
    11 月1日簽定委任契約書，內容如卷附原證1所載（調解卷
    第8至15頁）。
  (二)被告所收取94年度之業績為5,852,500元，加計由原告自收
    之業績1,752,575元以及93年度預收之94年度業績147,000元
    ，共計7,752,075元。94年10月及12月份業績分別為135,250
    元及169,000元，扣除佣金10%，則尚有273,825元未給付予
    原告。
  (三)95年度預收款部分，除附表一部分被告主張店家於簽訂申請
    書後未如數繳款或已解約，此部份數額354,775元應否計入
    ，以及附表二編號351「金錢豹KTV」之實際收取數額尚有爭
    執外，其餘數額兩造並無爭執。又附表二編號353「操場KTV
    」部分實際收取數額兩造同意更正為29,250元。
四、委任契約約定是否違法
  1.按著作權仲介團體條例第13條規定，「會員應與仲介團體訂
    立管理契約，將其著作財產權交由仲介團體管理。會員在仲
    介團體管理之範圍內，不得自行授權或另委託第三人代其授
    權。會員有依使用報酬之收受及分配方法，請求分配使用報
    酬之權利，並有繳納管理費及會費之義務」。
  2.被告主張系爭契約違反著作權仲介團體條例第13條第2項之
    規定，應屬無效云云。經查，系爭契約第1條約定，「甲方
    （原告）委任乙方（被告）代為收取卡拉OK電腦伴唱機之利
    用人於公開場所提供電腦伴唱機供不特定人公開演出原告所
    管理之音樂著作之使用報酬，本契約標的僅限於上述委任事
    務之受任處理權限，並不得擴充解釋為甲方將其管理之音樂
    著作財產權轉授權予乙方，同時甲方亦未授予乙方代理權，
    乙方不得以自己或甲方之名義與甲方會員或任何第三人簽訂
    任何與委任事務有關之契約或為其他非本契約約定之法律行
    為。同時甲方亦未授權予乙方自己所出租之營業用電腦伴唱
    機，如乙方所出租之營業用電腦伴唱機需於公開場所使用時
    ，仍須取得甲方之音樂著作公開演出授權。」，此有委任契
    約書在卷可稽（調解卷第8至15頁）。依此約定，原告僅授
    權被告代為收取公開演出音樂著作之使用報酬，甚且明文表
    示並未將音樂著作權轉授權予被告，亦禁止被告代理原告與
    他人為與委任事務有關之法律行為，顯見本件授權之範圍僅
    有收款，根本不包含任何著作權之授權行為。
  3.查原告係依著作權仲介團體條例設立之著作權仲介團體，將
    音樂著作授權予原告之音樂著作財產權人始為原告之會員，
    此觀著作權仲介團體條例第2條、第10條之規定自明。著作
    權仲介團體條例第13條第2項係規定會員於授權原告後，不
    得再自行或委託他人代其授權，其規範之對象為會員（如原
    告之會員）而非仲介團體（如原告），被告主張原告委任被
    告之行為違反本條，僅就受規範之對象而言已與法律之規定
    不符；況系爭契約僅委任被告收取權利金，並無授權被告為
    任何著作權授權行為，與該條所禁止之「再自行或委託他人
    代其授權」行為迥異，要無可能認為系爭契約違反該條規定
    而無效。
  4.至於被告另稱96年5月15日經濟部智慧財產局召開「研議著
    作權仲介團體委外辦理業務之相關問題」研討會及學者見解
    ，均認為仲介團體將仲介業務委由他人執行，不符著作權仲
    介團體條例之立法意旨云云。經查，上開研討會結論及學者
    見解均非法律，於系爭契約約定並無違反具體法規之狀況下
    ，無從僅因違反該等結論或見解即認為系爭契約違法無效。
    況且，系爭契約委任之事務並未包含任何著作權仲介業務，
    與上開研討會結論或學說所指涉之情況毫不相干，被告執此
    主張契約無效，亦屬無據。
五、擔保業績之約定是否違約金
  1.系爭契約第6條約定「乙方願無條件向甲方擔保自93年11月
    1日起至93年12月31日止，共二個月之最低業績為新台幣二
    百萬元及94年1月1日起至94年12月31日止，共十二個月之最
    低業績為新台幣二千萬元，惟甲方於合約期間內所自行收取
    之各電腦伴唱機利用人之使用報酬及乙方於委任期間前已向
    甲方申報並繳交之使用報酬及甲方於委任期間前以自行收取
    之94年度使用報酬亦應併入乙方之業績計算，但因涉訟而由
    甲方取得之和解賠償金及非合約期間年限之回溯金使用報酬
    及純KTV及遊覽車等公共交通運輸工具之使用報酬皆不計入
    乙方之業績」，並約定擔保方式為被告於簽約時交付到期日
    為94年1月10日，面額200萬元，及到期日94年12月21日，面
    額2000萬元之擔保票，被告應於擔保票兌現日前達成擔保業
    績，否則應補足差額或由原告提示票據，以補足差額後之餘
    額返還被告」；另就所謂「業績」，系爭契約第3條第5款定
    義為「乙方於委任期間帶甲方收取使用報酬之總額。甲方於
    委任期間內所自行收取之使用報酬及乙方於委任期間前已向
    甲方申報並繳交之使用報酬及甲方於委任期間前已自行收取
    之94年度使用報酬，甲方同意併入業績計算，但不列入乙方
    委任報酬計算」，此有委任契約書在卷可稽（調解卷第8至
    15頁）。
  2.被告主張此條擔保業績之約定屬違約金性質，有違約金酌減
    之適用云云。惟依民法第250條規定，違約金係當事人得約
    定債務人於債務不履行時應支付之款項，且除當事人另有訂
    定外，視為因不履行而生損害之賠償總額，足見違約金乃債
    務人有債務不履行情事時所需給付之約定賠償額，與契約原
    約定之給付迥異，且其目的係在填補因違約所生之損害或懲
    罰違約行為，且須以有可歸責之違約行為為要件。惟本件保
    證業績之約定，其目的係在於確保被告於支付約定對價予原
    告後，可自原告之業績獲得最低程度之收益，且明文係「擔
    保」業績，解釋上自不以因可歸責於原告之事由致無法達成
    業績為要件，其性質接近經銷商向供應商承諾最低進貨數量
    ，縱銷售量不足仍須依約定數量進貨，或雇主承諾按件或按
    時計酬之勞工最低件數或時數，縱事實上業務量不足，仍須
    按最低工作件數或時數給薪。此類契約中最低數量之約定應
    屬對價之一部份，亦即受最低數量保障之一方由此契約獲得
    之對價至少有約定之最低數額，他方亦以此最低數量作為其
    對工作績效之承諾而爭取締約機會，至於最低數量之無法達
    成是否因可歸責於債務人之事由所致，並非所問。於債務人
    未能達到承諾之最低數量而需依約補足時，其所為之給付應
    係補充不足之數量以達到約定之給付額，本質上仍屬提出原
    約定之對待給付，並非在懲罰不為約定給付之違約行為或填
    補違約損害，無從認為係屬違約金。
  3.綜上，本件契約有關擔保業績之約定，性質上屬約定之對待
    給付，並非違約金，堪以認定。關於契約之對待給付是否相
    當，乃兩造合意之核心，應由兩造於締約時本於其商業判斷
    自行評估，並自行承擔因評估與實際狀況有所落差而產生之
    商業風險，此乃商業活動之本質，除另有法定事由外，要無
    允許任一方要無於判斷失準時訴請法院調整其對待給付內容
    之理，否則無異由法院代替當事人形成對價，作為現代社會
    民商活動基石之契約自由將蕩然無存。被告雖以其擔保業績
    相較於其可得報酬顯屬過高，應予酌減云云，惟民法第252
    條賦予法院得酌減之範圍僅限於違約金，尚不及於兩造所議
    定之對價內容，本件擔保業績既屬約定對價而非違約金，揆
    諸前開說明，即無由法院予以酌減之餘地。
六、被告94年度業績額
  1.被告主張94年度所預收之95年度業績亦應納入被告94年度業
    績計算，係以預收之95年度報酬依系爭契約第1、2條仍屬委
    任期間內所收取之使用報酬，自應納入業績計算，否則此部
    份業績無從計算等情為據。經查，系爭契約委任期間係自93
    年11月1日至94年12月31日止，契約期滿被告僅有優先議約
    權，並無自動續約之約定，且擔保業績係區分年度計算，此
    觀契約第2條、第6條之規定自明。由此約定方式觀之，於契
    約並未另為約定之情況下，解釋上無從認為可將被告預收之
    未來年度業績一律納入收款之年度業績計算，否則無異認為
    被告可以一次預收數年使用費之方式，將未來數年之收益提
    前收取殆盡，卻使原告於未來數年均無使用費可收取，而被
    告未來並無續約義務，原告未來數年縱無款可收對被告亦無
    任何影響，若認為擔保業績可以此種方式達成，則兩造約定
    擔保業績之目的將蕩然無存，顯違締約之真意，是以除契約
    另有約定外，應認為被告所預收超過委任期間之使用報酬
    ，不得納入收款年度擔保業績計算，始可避免上述道德風險
    ，並落實兩造約定擔保業績之真意。且依原告94年8月18日
    致被告之電子郵件，被告提出修正系爭合約，經原告董事會
    決議，同意「即日起可跨年度收費（如店家願意支付一年或
    二年皆可，但不可超過二年）。跨年度預收之佣金部份照計
    算予貴公司。跨年度之業績部份須於95年度貴公司仍接受
    MUST （按即原告）之委任才能計算業績。...」，該郵件業
    經被告公司經理、副總於同日讀取，有電子郵件在卷可稽（
    本卷卷2第356頁），顯見兩造對系爭契約之認知均係依原約
    定不得跨年度收款，且原告所同意之修正內容係雖得預收至
    多2 年之費用，然預收業績於被告95年度有續約時始可計算
    ，此與前述擔保業績之約定目的及道德風險預防之考量亦相
    符合，益證於被告95年度未續約之情況下，依系爭契約之約
    定，應認為94年度所預收之95年度業績不得納入擔保業績計
    算。
  2.被告所收取94年度之業績為5,852,500元，加計由原告自收
    之業績1,752,575元以及93年度預收之94年度業績147,000元
    ，共計7,752,075元，此為兩造所不爭。95年度預收款不能
    納入94年度擔保業績計算，已如前述，則被告94年度業績與
    擔保業績差距12,247,925元，依系爭契約第6條之約定，原
    告自得請求被告補足差額。原告於95年2月9日發函催告其於
    5日內清償，被告並於95年3月6日收受催告函，此有律師函
    及回執在卷可稽（調解卷第16至17頁），原告於95年3月9日
    提示擔保支票，因提示期限後經撤銷付款委託退票，亦有支
    票及退票理由單可考（調解卷第19頁），被告迄未清償，依
    前開約定，原告自得請求被告如數給付12,247,925元，並加
    計自95年3月12日起之遲延利息。
  3.被告雖辯稱因原告未積極配合取締行為，致被告難以向店家
    收取報酬，故未能達成擔保業績云云，然查，系爭契約第6
    條約定之擔保業績，係明文「乙方願無條件向甲方擔保...
    」，顯見兩造之真意乃被告承諾無論如何均須達成擔保業績
    ，不得附加任何條件或限制，若允被告事後主張其有何不可
    歸責之事由而無庸負責，顯然與所謂「擔保」之文義抵觸。
    況且，被告收取之業績為原告之收益來源，殊難想像原告有
    何不合作甚至故意阻撓被告達成業績之動機；縱認原告確有
    被告所指未積極配合之行為，其對業績達成之影響程度究為
    何，被告亦未能舉證證明之，以本件被告94年度實際達成業
    績尚不及擔保業績之4成觀之，顯難將其無法達成擔保業績
    歸咎於原告之未積極配合，從而，被告以其未達成擔保業績
    有不可歸責之事由云云，主張其不應負補足差額之責，要無
    可採。
  4.又，被告依系爭契約書第5條約定，應將每月實際業績扣除
    佣金後之餘款返還原告，然被告迄未返還其已代收之94年10
    月及12月使用報酬款項，其中94年10月份款項為135,250元
    ，94年12月份款項為169,000元，共計273,825元，此為被告
    所不爭執，此部分原告業以98年5月7日當庭呈遞之書狀為催
    告之意思表示（本院卷2第1至5頁），則原告依約請求被告
    給付273,825元並加計自翌日即98年5月8日起之遲延利息，
    即屬有據，應予准許。
七、被告預收95年度之款項
  1.系爭契約原約定雖不及於95年度預收款，惟經被告向原告表
    示希望更改契約，原告94年8月18日致被告之電子郵件亦表
    示經原告董事會決議，同意自即日起可跨年度收費，以二年
    為限，且跨年度預收之佣金照算予被告，已如前述（本卷卷
    2 第356頁），被告並未舉證證明兩造於該電子郵件後有另
    行成立其他內容之合意，且被告事實上確向店家預收95年度
    之費用，足認兩造就95年度預收款確有合意若店家願預納，
    亦委託被告代收，且就預收款亦照原約定給付10％佣金予被
    告，從而，就95年度預收款扣除10％佣金部分，原告依委任
    契約自得請求被告返還。
  2.95年度預收款之數額，兩造爭執之範圍僅98年11月27日書狀
    附表一，以及同書狀附表二編號351「金錢豹KTV」部分，經
    查：
  (1)原告主張被告應返還附表一之業績數額之90％（即扣除佣金
    10％），自須就被告確有實際收受此部分業績金額一節負舉
    證之責。原告就此雖已提出95年度利用人電腦伴唱機音樂公
    開演出權准許申請表（本院卷2第119至350頁）為證，惟該
    等准許申請表雖有繳費方式、金額之記載，然與事實上確實
    收受款項之收據尚屬有間，僅能認為係利用人應繳款金額及
    方式之約定，不能憑此約定即認定所有利用人事實上均已依
    約繳納足額，是以除被告不爭執之業績數額外，就超過部分
    ，原告應另行舉證證明被告確有實際收受款項。
  (2)就附表一部分，被告僅聲請傳喚編號246、247、287、293、
    390之業者，惟其中僅證人乙○○○○號390「春風酒店」）
    到庭證稱，伊僅係春風酒店經理並非實際負責人，春風酒店
    僅經營至94年底，大約在95年即無營業等語（本院99年1月
    4日言詞辯論筆錄），原告雖主張該店之准許申請表日期為
    94年12月30日，若自95年即無營業要無於94年底仍申請授權
    之理，惟查，春風酒店之准許申請表上「持證人或負責人簽
    章」欄為空白，要無從認定該准許申請表確為春風酒店負責
    人所申請，則其上94年12月30日之申請日期是否屬實，尚有
    可疑，自無從據此日期推論春風酒店確有繳納95年度之授權
    費用，證人乙○○○○能證明春風酒店確有繳納95年度授權
    使用費，自無從任惟被告確有收受春風酒店授權使用費
    12,000元。至於附表一其餘部分，原告並未另行舉證證明被
    告有確實收受該等業績，揆諸前開說明，應認為附表一之業
    績均不得計入被告95年度預收款。
  (3)就附表二部分，被告主張其應收總金額原為5,241,850元，
    實收總金額原為4,887,075元，並同意將編號353「操場KTV
    」金額由27,500元更正為29,250元，是以被告承認之應收總
    金額應為5,243,600元，實收總金額則為4,888,825元。原告
    雖主張附表二之應收金額加總應為5,245,600元（如原證24
    ），並主張被告如數收訖，惟經核編號351、355、369兩造
    主張之金額有差距，致原告主張之金額加總超過被告所承認
    之金額，然依前述舉證責任之分配，僅得以上述被告承認之
    實收金額4,888,825元計算，至於逾此金額部分，既不在被
    告自認之範圍內，原告亦未另行舉證以實其說，其請求即屬
    無據。
  (4)被告95年度預收款總額4,888,825元，扣除被告應得佣金10
    ％後，被告應返還原告之代收款項為4,399,943元（小數點
    以下四捨五入）。原告係於95年4月20日函催被告於7日內付
    款，被告於95年4月21日收受送達，有律師函及送達回證（
    調解卷第20至22頁）可稽，被告迄未給付，原告自得請求被
    告給付4,399,943元並自95年4月29日起加計遲延利息。被告
    雖辯稱伊於兩造對帳確認後始有給付義務，惟系爭契約第5
    條第3項並未以經兩造對帳確認作為被告返還代收款之要件
    ，被告亦未舉證證明兩造嗣後合意修改之契約有增加此一約
    定，自無從僅以兩造尚未確認為由認為被告無庸負遲延之責
    。
八、綜上所述，原告依兩造契約得請求被告給付16,921,693元，
    及其中12,247,925元部分自95年3月12日起至清償日止，
    4,399,943元部分自95年4月29日起，273,825元部分自95年5
    月8日起，均至清償日止，均按年息5%計算之利息，為有理
    由，應予准許；逾此部分之請求則屬無據，應予駁回。
九、兩造陳明願供擔保，聲請宣告假執行或免為假執行，經核原
    告勝訴部分，合於法律規定，爰分別酌定相當之擔保金額宣
    告之；原告其餘假執行之聲請，因訴之駁回而失所依據，不
    予准許。
十、因本案事證已臻明確，兩造其餘主張陳述及所提之證據，均
    毋庸再予審酌，附此敘明。
十一、據上論結：原告之訴為一部有理由，一部無理由，並依民
      事訴訟法第七十九條但書、第三百九十條第二項、第三百
      九十二條，判決如主文。
中    華    民    國    99    年    1    月    28    日
                  民事第三庭    法  官  陳怡雯
以上正本係照原本作成。
如對本判決上訴，須於判決送達後20日內向本院提出上訴狀。
中    華    民    國    99    年    1    月    28    日
                                書記官  鄭美華

司法院資訊處製作；財團法人民間司法改革基金會備份。
